【裁判字號】    90,易,1193
【裁判日期】    900427
【裁判案由】    家庭暴力防治法等
【裁判全文】
臺灣高雄地方法院刑事判決                          九十年度易字第一一九三號
    公  訴  人  臺灣高雄地方法院檢察署檢察官
    被      告  乙○○
右列被告因家庭暴力防治法等案件，經檢察官提起公訴（八十九年度偵字第二六二五
九號、九十年度偵字第一五六四號），本院判決如左：
    主  文
乙○○傷害人之身體，處有期徒刑貳月，如易科罰金，以佰元折算壹日。又連續以
加害生命之事，恐嚇他人致生危害於安全，處有期徒刑參月，如易科罰金，以佰元
折算壹日。應執行有期徒刑肆月，如易科罰金，以佰元折算壹日。
    事  實
一、乙○○原係丙○○之先生，二人間具有家庭暴力防治法第三條第一款所定之家庭
    成員關係，雙方於民國八十八年四月二日離婚後，多次因子女劉奕庭之監護權問
    題生爭執，互不相讓。丙○○偕女兒同住並極力躲避乙○○之尋獲，乙○○竟基
    於恐嚇之概括犯意，知悉丙○○借住於其友人甲○○家中，竟於八十九年六、七
    月間多次，藉故打（○七）0000000號電話至丙○○之朋友甲○○家中，
    向接聽電話之甲○○、或甲○○之友人黃韋螢揚稱：「丙○○讓伊難過日，伊也
    會讓她難過日，要丙○○母女躲好，伊會每天盯著，若讓伊遇到，要給她們好看
    ，同歸於盡」等語，並囑令轉告丙○○上述恐嚇內容，陳、黃二人聽聞後多次轉
    告丙○○並要求丙○○搬回其娘家躲避，致借住在甲○○家中之丙○○聞言深怕
    自己及女兒遭受危害因而心生畏懼，足生損害於安全。嗣因甲○○申換電話號碼
    ，丙○○亦搬離，乙○○始未繼續來電騷擾。
二、乙○○於知悉丙○○暫居於高雄市○○區○○街二之四號其友人住所，乃於八十
    九年十二月二十日晚上八時五十分許，於上開處所等待，適丙○○偕女外出，乙○○因欲強行帶走女兒而與丙○○發生爭執，於丙○○抱住女兒轉身欲逃離時，
    竟萌傷害人身體之犯意，出手推打丙○○，致丙○○摔倒而左手肘瘀傷二Ｘ三公
    分，乙○○同時按住蔡女頸部，並致蔡女受右側頸部瘀傷五Ｘ一公分之傷害。
三、案經丙○○告訴暨高雄市政府警察局苓雅分局移送台灣高雄地方法院檢察署檢察
    官偵查起訴。
    理  由
一、訊據被告乙○○坦承與告訴人丙○○原係夫妻，現已離婚，然矢口否認有何恐嚇
    、傷害丙○○之犯行，辯稱：伊打電話到甲○○家，是要找小孩，沒有說要跟丙○○母女同歸於盡，只說要丙○○不要躲避，要出面解決而已，至於去年十二月
    二十日晚上係因探視女兒生爭執，蔡女於樓梯自行摔倒云云。惟查，右揭被告如
    何連續打電話至甲○○住處多次要求轉告要丙○○母女躲好，要同歸於盡、讓其
    不好過等之話語，接聽電話之甲○○、黃韋螢等轉知丙○○以及被告如何推倒丙○○及掐按其頸部致其受傷等之犯罪事實，除據告訴人丙○○迭次於警、偵訊及
    本院庭訊時指訴綦詳外，並經證人甲○○、及高雄市政府警察局新興分局中正三
    路員警江少南於偵查中到庭證述明確，復有高雄市立民生醫院診斷證明書一紙附
    卷可稽，觀驗傷單所載傷情，核與告訴人所述被推倒及被掐按頸部之情節相符，
    堪認告訴人之指訴洵非子虛，且告訴人亦因此身心產心極大壓迫恐懼，不願讓被
    告尋獲其住處，極力躲避，畏怖之情顯見，被告自承曾以車追蹤告訴人約二小時
    ，顯不願罷手，是其於丙○○一味躲避下因而出言恫嚇可以理解，告訴人所述遭
    被告恐嚇等語，應可信為真實。又被告雖非對丙○○為上開言語之直接通知，惟
    其知曉甲○○為丙○○之友人，二人既為朋友關係，雖其關係不至於密切到甲○○亦會心生畏懼之地步，然其向丙○○之朋友甲○○等人為上開恐嚇言語之通知
    ，應有其上開關於恐嚇丙○○之部份言語會轉知到達於丙○○之認識，是被告有
    恐嚇丙○○之犯行亦堪以認定。被告空言否認犯行，核屬避就卸責之詞，不足採
    信，事證明確，其犯行應堪認定。
二、核被告原係告訴人之夫，二人有家庭暴力防治法第三條所定之家庭成員關係，其
    傷害、恐嚇告訴人，所為係犯刑法第二百七十七條第一項之傷害人身體罪、第三
    百零五條之恐嚇危害安全罪；屬家庭暴力防治法第二條第二項所定之家庭暴力罪
    。被告出言恐嚇之行為，侵害告訴人丙○○免於生命遭受威脅恐懼之自由法益，
    但尚無證據認被告亦有意恐嚇其女兒劉奕庭或要求轉告劉奕庭要同歸於盡之意，
    是遭恐嚇之被害人應僅係丙○○一人，被告先後多次恐嚇犯行，時間緊接，所犯
    罪名相同，顯係基於概括犯意為之，為連續犯，應依刑法第五十六條之規定以一
    罪論。所犯上開二罪犯意個別、罪名互異、應分論並罰，並定其應執行刑。爰審
    酌被告前為人夫，現縱已分手，仍不應不顧以往情誼而惡行惡語以待，竟暴力相
    向，且犯後尚無悔意，惟告訴人受傷情形尚非嚴重、被告亦尚無前科，及犯罪動
    機係因為爭奪女兒之監護權，手段縱屬不當，惟愛女極深、一時失慮致罹刑章、
    本院亦不忍苛責、及其目的、所生危害等一切情狀，爰量處如主文所示之刑。按
    被告犯罪後，刑法第四十一條業於九十年一月四日修正，同月十日公布施行，該
    條第一項修正為：「犯最重本刑為五年以下有期徒刑以下之刑之罪，而受六個月
    以下有期徒刑或拘役之宣告，因身體、教育、職業、家庭之關係或其他正當事由
    ，執行顯有困難者，得以一元以上三元以下折算一日，易科罰金」，將得易科罰
    金之範圍擴大為最重本刑五年以下有期徒刑之罪，是被告犯罪後法律已有變更，
    雖本案被告所犯罪名法定刑度各為三年及二年以下有期徒刑、拘役或罰金之刑，
    依修正前刑法四十一條規定，原得易科罰金，惟該法條既修正如上，仍屬法律變
    更，依刑法第二條第一項前段之規定，應適用修正後之規定，並諭知易科罰金之
    折算標準。
三、公訴意旨另以(1)被告於八十九年九月九日凌晨零時許，在高雄市區騎車尾隨丙○○長達二小時，途中或爭吵或出言恐嚇丙○○與伊好好談，否則要讓她好看等語
    ，直至高雄市政府警察局新興分局中正三路派出所前，復以其機車擦撞丙○○機
    車，致丙○○右手指破皮受傷，心生畏懼而報警備案；公訴意旨又以(2)被告自八
    十八年四月間起即有以電話恐嚇之犯行，各涉嫌刑法第二百七十七條第一項之傷
    害罪及第三百零五條之恐嚇罪嫌云云。然均為被告所否認，辯稱伊並無電話恐嚇
    之行為以及確實曾有跟住丙○○之機車之行徑，但目的是要其停車好好談等語，
    。本院按公訴人起訴之此部份犯行除告訴人一己指述外，別無驗傷證明書或其餘
    旁證可佐，又高雄市政府警察局新興分局之員警工作記錄縱有丙○○之報案記錄
    ，但其報案記錄係傳述丙○○之陳詞而記載，並無證據證明與事實相符；再者，
    告訴人亦稱去年即八十九年六、七月才被轉知被恐嚇之事等語。是尚無證據可認
    被告有於隨車跟蹤告訴人之際，加以恐嚇或傷害，亦無告訴人於八十八年四月間
    起即有聽聞恐嚇言語因而心生畏懼之事實，此部份罪證尚屬無法證明，本應為無
    罪之諭知，然公訴人認此部份事實與前開起訴、論罪之事實有裁判上一罪之關係
    ，爰不另為無罪之諭知。
據上論斷，應依刑事訴訟法第二百九十九條第一項前段，刑法第二條第一項前段、第
五十六條、第二百七十七條第一項、第三百零五條、第五十一條第五款、修正後第四
十一條第一項，罰金罰鍰提高標準條例第一條前段、第二條，判決如主文。
本案經檢察官楊碧瑛到庭執行職務
中    華    民    國      九十      年       四      月      二十七     日
                                    臺灣高雄地方法院刑事第三庭
                                        法  官  簡  志  瑩
右正本證明與原本無異。
如不服本判決，應於判決送達後十日內，向本院提出上訴狀。
                                        書記官  林  宜  正
中    華    民    國      九十      年       四      月       三十      日
附錄論罪科刑法條
刑法第二百七十七條第一項：
傷害人之身體或健康者，處三年以下有期徒刑，拘役或一千元以下罰金。
刑法第三百零五條：
以加害生命、身體、自由、名譽、財產之事恐嚇他人，致生危害於安全者，處二年以
下有期徒刑、拘役或三百元以下罰金。


司法院資訊處製作；財團法人民間司法改革基金會備份。
